【裁判字號】    97,交抗,58
【裁判日期】    970229
【裁判案由】    聲明異議
【裁判全文】
臺灣高等法院臺南分院交通事件裁定     97年度交抗字第58號
抗  告  人
即受處分人  甲○○
上列抗告人因違反道路交通管理處罰條例案件，不服臺灣雲林地
方法院中華民國97年1月14日所為裁定（97年度交聲字第1號）提
起抗告，本院裁定如下：
    主  文
抗告駁回。
    理  由
一、抗告意旨略以：抗告人因違規記點達6點以上，遭原處分機
    關逕行1次裁決註銷駕駛執照，但抗告人因未居住於戶籍地
    ，未收到裁決書，不知有上述違規事實，以致於未能於期限
    內辦理。抗告人目前以駕駛計程車為業，原審認寄存送達，
    視同抗告人接到裁決書，並逾法定期間未提聲明異議，而駁
    回抗告人之異議，將影響抗告人生計。為此，請求撤銷原裁
    定云云。
二、原審裁定略以：「送達該裁決書時，因未獲會晤應受送達人
    亦無受領文書之同居人或受僱人，該裁決書遂於民國（下同
    ）96年9月20日依法寄存於送達地之郵政機關元長郵局，並
    作送達通知書2份，1份黏貼於受送達處所門首，1份置於該
    受送達處所信箱或其他適當位置，此有交通部公路總局嘉義
    區監理所雲林監理站（下稱原處分機關）違反道路交通管理
    事件裁決書影本、原處分機關送達證書影本各1份附卷可查
    ，本件異議人遲至96年12月21日始具狀聲明異議，此有蓋有
    原處分機關收文章之聲明異議狀1份在卷足稽，顯已逾20日
    之法定期間，認為異議於法即有未合應予駁回」。
三、按受處分人不服道路交通管理處罰條例第8條主管機關所為
    之處罰，得於接到裁決書之翌日起20日內，向管轄地方法院
    聲明異議，道路交通管理處罰條例第87條第1項定有明文；
    次按交通法庭認聲明異議不合法律上之程式或其異議權已喪
    失者，應以裁定駁回之，道路交通案件處理辦法第18條前段
    亦有明文。又處理違反道路交通管理事件，有關文書送達之
    程序，準用行政程序法送達之規定；違反道路交通管理事件
    統一裁罰標準及處理細則第5條亦定有明文。而行政程序法
    對於文書送達，係規定：送達，於應受送達人之住居所、事
    務所或營業所為之。但在行政機關辦公處所或他處會晤應受
    送達人時，得於會晤處所為之；於應送達處所不獲會晤應受
    送達人時，得將文書付與有辨別事理能力之同居人、受僱人
    或應送達處所之接收郵件人員；又送達不能依前2條規定為
    之者，得將文書寄存送達地之地方自治或警察機關，並作送
    達通知書兩份，一份黏貼於應受送達人住居所、事務所、營
    業所或其就業處所門首，另一份交由鄰居轉交或置於該送達
    處所信箱或其他適當位置，以為送達。前項情形，由郵政機
    關為送達者，得將文書寄存於送達地之郵政機關。寄存機關
    自收受寄存文書之日起，應保存3個月，行政程序法第72條
    第1項、第73條第1項、第74條分別定有明文。
四、經查：
  (一)本件原處分機關於96年9月14日所為雲監裁字第裁00-000000
    000號裁決書，已依規定將上開裁決書按抗告人之戶籍住所
    即雲林縣元長鄉合和村合和66號以掛號郵寄，因未獲會晤應
    受送達人、亦無受領文書之同居人或受僱人，而依行政程序
    法第74條第2項規定為寄存送達，並於96年9月20日寄存於送
    達地之郵政機關元長郵局，並作送達通知書2份，1份黏貼於
    受送達處所門首，1份置於該受送達處所信箱或其他適當位
    置，此有原處分機關送達證書1紙在卷可查（見原審卷第10
    頁）。原處分機關依其住所地址寄存送達，當屬合法有效，
    亦發生拘束抗告人之效力。抗告人如對原處分機關是項裁決
    不服欲提起異議，其20日之合法提出異議期間為自寄存送達
    裁決書後10日生效之翌日即96年9月30日至96年10月9日止（
    原審誤認為96年9月20日即已發生送達效力，未加計寄存送
    達後10日始生送達效力，惟不影響裁定結果）。惟抗告人遲
    至96年12月21日始具狀向原審法院聲明異議，有抗告人聲明
    異議狀上收文章存卷可按，依上開之規定及說明，受處分人
    之聲明異議，自非適法。
  (二)抗告人雖辯稱其實際上未居住於戶籍地，未收受裁決書云云
    ，然依道路交通安全規則第23條第1項「汽車車身式樣、輪
    胎隻數或尺寸、燃料種類、座位、噸位、引擎、車架、車身
    、頭燈等設備或使用性質、顏色、汽車所有人名稱、地址等
    如有變更，均應向公路監理機關辦理登記」之規定，抗告人
    居住處所如有遷徙而有長期不居住或無人收受送達之情事，
    自應向公路監理機關辦理申報變更登記，否則主管機關如何
    能知曉，則舉凡公法上違規舉發單、稅單之寄發通知，自以
    其戶籍地址為準，抗告人未能於期限內聲明異議，顯屬可歸
    責於抗告人本身之事由，對於上開裁決書已生合法送達之效
    力自不生影響。
五、據上論結，應依道路交通案件處理辦法第26條，刑事訴訟法
    第412條，裁定如主文。
中    華    民    國    97    年    2     月    29    日
                      交通法庭  審判長法  官  葉居正
                                      法  官  郭千黛
                                      法  官  洪碧雀
以上正本證明與原本無異。
不得再抗告。
                                      書記官  魏芝雯
中    華    民    國    97    年    3     月    3     日


司法院資訊處製作；財團法人民間司法改革基金會備份。
